【裁判字號】    98,簡,305
【裁判日期】    990326
【裁判案由】    全民健康保險
【裁判全文】
臺北高等行政法院判決
                                     98年度簡字第00305號
原      告  甲○○○○○○○
                            送.
被      告  行政院衛生署中央健康保險局（原名：中央健康保
            險局）
代  表  人  丙○○（局長）
訴訟代理人  吳榮昌律師
上列原告當事人間全民健康保險事件（原告原向高雄高等行政法
院提起行政訴訟，經該院以中華民國98年5 月18日98年度簡字第
60號裁定移送本院審理），本院判決如下：
    主  文
原告之訴駁回。
訴訟費用由原告負擔。
    事實及理由
一、程序事項：
（一）本件係因全民健康保險所生公法上財產關係涉訟，訴訟標
      的金額未達新台幣（下同）20萬元，依行政訴訟法第229
      條第1 項第3 款規定，應適用簡易訴訟程序（行政訴訟法
      第229 條第1 項所定適用簡易程序之數額3 萬元，業經司
      法院以民國（下同）92年9 月17日院台廳行一字第23681
      號令增至20萬元，並定於93年1 月1 日實施），本院並依
      同法第233 條第1 項規定，不經言詞辯論逕行判決。
（二）本件被告（99年1 月1 日改制前為中央健康保險局）之代
      表人於訴訟進行中依序由朱澤民變更為李丞華，再變更為
      丙○○，茲由被告歷任之代表人遞序具狀向本院聲明承受
      訴訟，核無不合，應予准許。
（三）按「對於公法人之訴訟，由其公務所所在地之行政法院管
      轄。其以公法人之機關為被告時，由該機關所在地之行政
      法院管轄。」為行政訴訟法第13條第1 項所明定，本件原
      告以公法人行政院衛生署中央健康保險局（原名：中央健
      康保險局）為被告提起行政訴訟，該公法人公務所設於臺
      北市○○路○ 段140 號，本院依前揭規定自有管轄權，是
      原告聲請將本件移送高雄行政法院管轄，核無理由，不應
      准許。
二、事實概要：本件原告( 醫事機構代號：0000000000，獨資)
    與被告於96年11月26日簽訂全民健康保險特約醫事服務機構
    合約（下稱健保合約），合約有效期間自96年11月14日起至
    98年11月13日止，97年2 月1 日申報送核97年1 月醫療費用
    ，經被告所屬南區分局抽樣送交專業審查後，以97年3 月7
    日健保南費二字第0973010430號函核定莊福財、蔡珍珍、陳
    柏安及蔡淇玟等4 保險對象之醫療費用不予支付（不予支付
    理由代碼分別為：202A、323A、307A等），並回推核減點數
    36,753點。原告不服，提出申復，經被告所屬南區分局以97
    年4 月1 日健保南費二字第0973013946號函同意補付蔡珍珍
    、陳柏安、蔡淇玟部分（補付點數25,5 91 點），莊福財部
    分則因依病歷記載及病況，不足以支持開立本項藥品（不予
    支付理由代碼：202A）及與「全民健康保險藥品給付規定5.
    2.2 」不符（不予支付理由代碼：323A）為由，維持原核定
    （計共核減11,162點）。原告猶未甘服，申請爭議審議，經
    全民健康保險爭議審議委員會以97年9 月9 日健爭審字第09
    70015450號審定書駁回，遂依健保合約及侵權行為等法律關
    係，提起本件給付訴訟。
三、原告起訴主張下列各情，並聲明求為判決：(一)被告應給付原
    告醫事服務費用新台幣（下同）10,921元及自97年1 月31日
    起至清償日止依年息百分之五計算之利息。(二)被告應給付原
    告精神慰撫金15萬元。
（一）本件原告於97年1 月1 日對病患莊福財先使用低價藥Doxa
      -zosin7 天，但效果差，其後於1 月23日試用Prosteride
      效果良好，才開長期，完全符合健保先用低價之規定，故
      被告應予以給付該病患之醫療費用。又被告申復審查之理
      由第2 點「不符藥品使用規範之細則」，其專業審查意見
      並未於回覆之資料中提到此「不符藥品使用規範之細則」
      ，卻在答辯狀中才提出，實有違當事人武器平等原則。再
      者，被告所提到「不符藥品使用規範之細則」中，規定特
      定藥物之投與必須經過直腸超音波前列腺掃瞄，或尿流速
      儀檢查。一般之家醫科診所豈有能力購置上述檢查設備，
      此規定顯有圖利大型醫院之嫌疑。
（二）又被告不只扣210 元還放大很多倍，原告認為就算要扣，
      也不可回推數倍。全民健保專業審查雖以隨機抽樣方式為
      原則，然其回推計算方式顯然也不合理，亦即假設樣本中
      雖有百分之十的病例案件發生費用支付疑義，但卻不代表
      全部母體有會有百分之十的病例案件發生支付疑義。統計
      學上的回歸推論分析顯然不適用於此種病例案件審查，因
      為原告之醫療服務一旦符合費用給付標準，保險人就當支
      付費用；若不符合，保險人就不予支付。針對未審查到的
      病例豈有猜測之空間。本件發生於97年1 月當中，原告僅
      對個案病患莊福財投與被告認有疑義之藥物，此外別無第
      二位患者接受投與該藥物，被告卻依據其回推之方式核減
      50倍之醫療費用，顯有違誤。
（三）再者，核刪醫師非公務員，非代表國家處理公務，故委託
      審核醫師核扣本亦為利益衝突人，健保總額支付下之分食
      競爭者，其公正性亦非無疑，且被告之所謂專業審查醫師
      ，進行其審查業務時皆領受相當之金錢，不論屬審查之對
      價酬勞或僅只是車馬費，均有核刪原告之健保業務價金，
      以減輕被告之財務負擔之嫌疑。再者，健保制度之申復、
      爭審皆為衛生署健保體系之檢查，而非由超然獨立之審查
      機構進行，顯有球員兼裁判之疑慮，又審核醫師名單、審
      核科別、審核時間皆保密，原告曾函文要求公布遭拒絕，
      是以審核醫師遴選制度是否有不公平之情形，亦有查明之
      必要。
（四）本件有關醫療服務費用申報與支付，係依合約當時（91年
      3 月22日修正）之審查辦法第8 條第1 項規定：「保險醫
      事服務機構於第5 條規定期限內申報，保險人應於收到申
      報文件之日起，依下列限期暫付：1 、電子資料申報者：
      15日內。2 、書面申報者：30日內。」、第10條第1 項規
      定：「保險醫事服務機構醫送核、申復、補報之醫療服務
      案件，保險人應於受理申請文件之日起60日核定，屆期未
      能核定者，應先行全額暫付。」、第10條之1 規定：「實
      施總額預算部門之保險醫事服務機構，申報之醫療服務點
      其每點支付金額之計算，以當季結束後第3 個月月底前核
      定之當季及前末核定季別之醫療服務點數計算為原則，但
      得考量核付進度調整結算日期。」，醫療服務費用經院所
      申報後，在一般原則下於15日或30日先行暫付，並於受理
      申請文件日起60日內為核付，核付後再為一定時日為結算
      。又依審查辦法第7 條第4 款：「保險醫事服務機構當月
      份申報之醫療服務點數，經保險人審查後，其核付金額低
      於暫付金額時，保險人應於下次應撥付醫療服務費用中抵
      扣，如醫療服務費用不足抵扣者，保險人應予追償。」是
      本件醫療費用部分係依據兩造間簽訂之系爭全民健康保險
      特約醫師服務機構合約，利息部分係依據民法第203 條、
      第233 條請求，並依行政訴訟法第8 條第1 項提起本件行
      政訴訟。而利息起算日為97年1 月31日，因根據兩造間系
      爭合約第8 條第1 項，被告必須在原告申報15日內核給，
      故保守計算從97年1 月31日開始請求。
（五）此外，被告違法處分而造成原告損害（也就是核扣部分由
      非醫師審查），原告本人為醫師，核扣部分由非醫師審查
      ，造成原告精神深受其害，故依民法第195 條第1 項部分
      請求，請求精神撫慰及遭汙蔑為不實之清白費用，其計算
      方式：以原告曾任職於署立朴子醫院之薪資約略計算（目
      前原告勞務所得之價金遠大於此，當時署立朴子醫院之薪
      資亦多於5 萬元）月薪5 萬元，每月工作25日，每日工作
      8 小時，經折算為時薪250 元，原告以夜間看完診之時間
      勞神於健保申復、爭審甚至於準備訴訟，相當於加班，依
      勞基法第24條規定，時薪應為1.33倍於基本時薪250 元，
      若以平均每月花費9 日、每日花費3 小時、歷經20個月來
      計算，則250 元乘以3 小時乘以1.33倍乘以9 日乘以20個
      月等於179,550 元，依勞基法第24條規定，加班超過2 小
      時，第2 小時起繼續加班之薪資至少應為1.66倍於基本時
      薪，惟原告寬大為懷，僅主張15萬元依醫師高貴道德節操
      和地位，並不為過。
四、被告則以下列各語置辯，並聲明駁回原告之訴。
（一）原告於96年11月間與被告簽訂全健保合約，約定由原告提
      供全民健康保險之保險對象醫療服務，有效期間台96年日
      11月14日至98年11月13日止。原告向被告申請97年1 月份
      門診醫療費用，經被告所屬南區分局以業務審查需要，於
      97年2 月14日以健保南費二字第0973008102號函通知該診
      所於文到10日內檢送相關處方箋及病歷影本供專業審查。
      而97年1 月份門診醫療費用業經專業審查醫師審查後，被
      告所屬南區分局於97年3 月7 日以健保南費二字第097301
      0430號函，檢還醫療服務點數及醫令清單及病歷影本等相
      關附件資料，將核定結果通知原告。嗣因原告不服核定結
      果，於97年3 月12日提出申復，被告所屬南區分局另一位
      專業審查醫師審查後，於97年4 月1 日以健保南費二字第
      0973013946號函將核定結果通知原告並檢還醫療服務點數
      及醫令清單及病歷影本等相關資料。原告因對複審結果仍
      有異議，向全民健康保險爭議審議委員會申請爭議審議，
      業經全民健康保險爭議審議委員會審查後，於97年9 月9
      日以健爭審字第0970015450號審定書駁回原告申請。原告
      遂提起本件行政訴訟。
（二）全民健康保險制度醫療費用審查之運作及說明：
  １、原告為辦理健保業務，與被告簽訂健保合約，依本合約第
      1 條第1 項規定，原告應遵守健保法、健保法施行細則、
      全民健康保險醫事服務機構特約及管理辦法、全民健康保
      險醫療辦法、健保醫療服務審查辨法及其他相關法令辦理
      各項醫療服務業務。
  ２、依健保法第52條規定：保險人為審查保險醫事服務機構辦
      理本保險之醫療服務項目、數量及品質，應遴聘具有臨床
      或實際經驗之醫藥專家，組成醫療服務審查委員會；其審
      查辦法，由主管機關定之。
  ３、依醫療服務審查辦法第15條：保險醫事服務機構申報醫療
      服務案件，經專業審查有下列情形之一者，應不予支付不
      當部分之服務，並註明不予支付內容及理由：…三治療材
      料之使用與病情不符。…七病歷記載不完整無法支持其診
      斷與治療內容。…九用藥種類與病情不符或有重複。十用
      藥份量與病情不符或有重複。…十七其他違反相關法令或
      醫療品質不符專業認定。同辦法第16條：保險醫事服務機
      構申報之醫療服務案件，保險人得採抽樣方式進行專業審
      查。抽樣以隨機抽樣為原則，其抽樣及回推方式詳如全民
      健康保險醫事服務機構醫療服務案件抽樣及回推方式，隨
      機抽樣採等比例回推，立意抽樣則不回推。保險人得就保
      險醫事服務機構申報醫療服務案件進行分析，於回饋分析
      資料後依分析結果，增減隨機抽樣比率或免除抽樣審查。
      同辦法第31條：保險醫事服務機構對醫療服務案件審查結
      果有異議時，得於保險人通知到達日起六十日內，列舉理
      由申復，保險人應於受理申復文件之日起六十日內核定。
  ４、健保制度因屬於社會保險之一環，而其制度設計雖亦係從
      保險之觀點出發，惟在制度上其保險事故實際上是由被保
      險人自行認定，並由於實際給付者係保險醫事服務機構，
      因而不待保險人之核定，即由保險醫事服務機構先行提供
      醫療及藥品之給付，於保險給付之過程中對被保險人處於
      無法掌控之狀態，因而保險人負擔甚高之風險與責任。職
      是之故，在健保制度設計上，其補正之道首在於透過對保
      險醫事服務機構之醫療費用審查管理，在眾多醫療費用申
      請案件採抽樣方式進行專業審查以符行政效益及降低院所
      的行政負擔。而依醫療服務審查辦法第2 條：保險人為審
      查保險醫事服務機構提供健保醫療服務項目、數量、適當
      性及品質，依本辨法規定辦理審查，並據以核付費用。保
      險人辦理前項醫療服務審查，應組成醫療服務審查委員會
      （下稱審查委員會），必要時得委由相關醫事機構或團體
      辦理。目前該項審查由中華民國醫師公會全國聯合會承接
      西醫基層總額支付制度專業自主事務委託契約。又依醫療
      服務審查辦法第16條規定，保險人得就保險醫事服務機構
      申報醫療服務案件進行分析，於回饋分析資料後依分析結
      果，增減隨機抽樣比率或免除抽樣專業審查。前項醫療服
      務案件進行分析所採用指標「南區分局西醫基層診所經檔
      案分析免除專業抽樣審查原則」並公布於南區網站http：
      //www.nhisb.gov.tw/ 供院所查詢。至於醫療院所於送審
      、申復及爭審程序，經審畢程序，歸還院所病歷文件，因
      此醫療院所於訴訟期間所提之病歷倘有新增或補充資料，
      與當初送本局審查之病歷不一致，勢將影響案件最後審理
      結果，故應以原送審資料為據。
（三）原告醫療費用專業審查（初審、申復及爭審）經過如下：
  １、原告97年1月費用為特約後第3個月（原告96年11月新特約
      ）依南區分局西醫基層診所經檔案分析免除專業抽樣審查
      原則，診所在健保特約未滿6 個月之診所不適用免予抽審
      類別，因此，該月份醫療費用須接受專業審查，以了解其
      醫療服務項目、數量、及品質適當性，並據以核付費用。
  ２、原告97年1 月之醫療費用，經專業審查後，該月份總醫療
      費用核減率為4.66% ，核減點數36,753點，申復補付率69
      .63%補付點數25,591點，經申復補付後共核減11,162點。
  ３、原告97年1 月之醫療費用於97年3 月經專業醫師審核不予
      支付，專業醫師審查意見如下：(一)依病歷記載及病況，不
      足以支持開立本項藥品（理由代碼202A）。(二)未經認定使
      用同藥理或同成分之常用藥品無效，即逕採用高價藥品（
      理由代碼323A）
  ４、原告97年1 月之醫療費用於97年4 月提出申復，經專業醫
      師審查後，部分個案補付，補付個案蔡淇玟，不補付個案
      莊福財。
    (1)該診所申復理由：見病例1/1 日有先吃Doxazosin ，但6
      天有效果，但不顯著，故於1 月23日加Prosteride，有先
      試用低價藥物但效果不佳，才改用其他類藥，且並不如審
      查醫師所言為同類藥，因Doxazosin 為α1 腎上腺阻斷劑
      ，Finasteride 為5 α還原抑制劑，本就對BPH 有效，
      要不然Doxazosin 效果不佳者該如何，當然要加藥，故要
      求給付。
    (2)專業審查醫師對於申復理由審查如下：
    a、依病歷記載及病況，不足以支持開立本項藥品（理由代
       碼202A）。
    b、不符藥品使用規範之細則（5.2.2 ）5.2.2 ﹒Finaster
       ide （如Proscar tab ）；dutasteride （如AvodartS
       oft Capsules）（86/1/1、87/4/1、93/10/1 ）：（a)
      限良性前列腺肥大且有阻塞症狀，經直腸超音波前列腺掃
      描（TRUS of prostate）測量前列腺大於20公克或最大尿
      流速（Qmax）小於l5ml/sec之病人，前列腺特異抗原（PS
      A ）高於正常值之病人，需經病理診斷無前列腺癌方可使
      用。（b ）服藥後第一年，每半年需作直腸超音波前列腺
      掃描或尿流速儀（urofIow-metry ）檢查，須證明前列腺
      有縮小或尿流速有增加，方得繼續使用。
    (3)個案莊福財，依健保醫療服務審查辦法第15條第7 款保險
      醫事服務機構申報醫療服務案件，經專業審查有病歷記載
      不完整無法支持其診斷與治療內容，經申復仍不予支付不
      當部分之服務。
  ５、又原告97年1 月之醫療費用申請爭議審議，業經全民健康
      保險爭議審議委員會以97年9 月9 日健爭審字第09700154
      50號審定書審定：「申請審議駁回」，不予補付。不予補
      付個案核減點數如下：莊福財：核減藥費210 點（回推核
      減105 點，不回推核減105 點），共核減11, 162 點。該
      案該期間醫療費用南區平均每點點值為0.978448元/ 點。
（四）綜上，本件被告係依據雙方簽立之系爭健保合約、醫事審
      查辦法、健保法等各相關法令之規定，依法審查，並無違
      誤，原告請求被告應退還其回推放大核減之醫療費用與法
      定利息，其主張顯無理由。又原告請求精神慰撫金（損害
      賠償）部分與民法第195 條之構成要件不合亦無理由。
五、經查，本件原告（獨資）於96年11月26日與被告簽訂健保合
    約，有效期間自96年11月14日起至98年11月13日止，97年2
    月1 日申報送核97年1 月醫療費用，經被告所屬南區分局抽
    樣送交專業審查後，以97年3 月7 日健保南費二字第097301
    0430號函核定莊福財、蔡珍珍、陳柏安及蔡淇玟等4 保險對
    象之醫療費用不予支付（不予支付理由代碼：202A、323A、
    307A），並回推核減點數36,753點。原告不服，提出申復，
    經被告所屬南區分局以97年4 月1 日健保南費二字第097301
    3946號函同意補付蔡珍珍、陳柏安、蔡淇玟部分（補付點數
    25,591點），莊福財部分則因依病歷記載及病況，不足以支
    持開立本項藥品（不予支付理由代碼：202A）及與「全民健
    康保險藥品給付規定5.2.2 」不符（不予支付理由代碼：32
    3A）為由，維持原核定（計共核減11,162點）。原告申請爭
    議審議，亦經駁回等情，為兩造所不爭執，且有中央健康保
    險局特約醫事服務機構門診醫療服務點數及醫令清單、診療
    記錄單、中央健康保險局特約醫事服務機構門診診療費用申
    復清單、全民健康保險爭議審議委員會以97年9 月9 日健爭
    審字第0970015450號審定書附高雄高等行政法院98年簡字第
    60號全民健康保險事件案卷第6-12頁、健保合約、醫事機構
    基本資料、97年1 月專業審查不給付原因表附原處分卷第1-
    8 頁、被告南區分局門診申復及再議及爭審核定總表、門診
    醫療費用核定總表附本院卷第136 、137 頁可稽，洵堪認定
    。
六、本件兩造爭執被告就原告申報97年1 月醫療服務費用關於莊
    福財部分核定不予支付，原告依健保合約及侵權行為等法律
    關係，訴請原告給付醫療服務費用、遲延利息及精神損害賠
    償有無理由，本院判斷如下：
（一）按「甲（即被告）乙（即原告）方應依照健保法、健保法
      施行細則、全民健康保險醫事服務機構特約及管理辦法、
      全民健康保險醫療辦法、全民健康保險醫事服務機構醫療
      服務審查辦法、行政程序法、行政罰法、其他相關法令及
      本合約規定辦理全民健康保險醫療業務。」、「甲乙雙方
      關於本保險醫療費用之申請期限、…核付…申請案件之資
      料補件及申復…等作業，應依『全民健康保險醫事服務機
      構醫療服務審查辦法』相關規定辦理。」業經兩造於健保
      特約醫事機構合約第1 條第1 項、第10條第1 項約明。又
      「醫療費用支付標準及藥價基準，由保險人及保險醫事服
      務機構共同擬訂，報請主管機關核定。」、「保險人為審
      查保險醫事服務機構辦理本保險之醫療服務項目、數量及
      品質，應遴聘具有臨床或實際經驗之醫藥專家，組成醫療
      服務審查委員會；其審查辦法，由主管機關定之。」、「
      保險醫事服務機構申報醫療服務案件，經專業審查有下列
      情形之一者，應不予支付不當部分之服務，並註明不予支
      付內容及理由。一、治療與病情診斷不符。…四、治療內
      容與保險支付標準規定不符。…七、病歷記載不完整無法
      支持其診斷與治療內容。…十七、其他違反相關法令或醫
      療品質不符專業認定」則經全民健康保險法第51條、第52
      條、醫療服務審查辦法第15條定有明文。
（二）按當事人主張有利於己之事實者，就其事實有舉證之責任
      ，民事訴訟法第277 條前段定有明文，依行政訴訟法第13
      6 條之規定，上開規定為行政訴訟程序所準用。又一般商
      業保險制度之給付程序，係於保險事故發生時，先由保險
      人認定約定之保險事故是否發生，並依個別保險契約決定
      是否及如何理賠，因而保險人在事故認定及給付決定上，
      縱令受到保險契約之限制，仍處於優勢或主導之地位。反
      觀健保制度因屬於社會保險之一環，而其制度設計雖亦係
      從保險之觀點出發，惟在制度上其保險事故實際上是由被
      保險人自行認定，並由於實際提供給付者係保險醫事服務
      機構，因而不待保險人之核定，即由保險醫事服務機構先
      行提供醫療及藥品之給付，保險人無法掌控保險給付之過
      程，且負擔甚高之風險與責任。因此在健保制度設計上，
      必須「透過對保險醫事服務機構之嚴格監督」，以強化保
      險人之角色功能。易言之，在健保制度所具有之社會保險
      之特質下，人數眾多、需求各異之被保險人既然在理論上
      及實務上，均難於受領保險給付時受到保險人之掌控，則
      為求健全經營，乃被轉化成保險人對保險醫事服務機構之
      掌控，即保險人透過數量較為有限的保險醫事服務機構的
      管理，以回復前開保險法律關係現實不對等性，並進而抑
      制保險給付之不法與不當的需求，從而直接提供健保給付
      之醫事服務機構，必須以嚴格之標準把守給付關口，就「
      醫療行為確有必要」、「並非無效或過度治療」等給付要
      件，醫事服務機構即應負嚴格之舉證責任。當保險人審查
      醫師之專業意見與醫事服務機構不同時，醫事服務機構必
      須要舉證證明保險人醫師之審核結果已達於「錯誤」之程
      度，才可推翻保險人之審核結果，若保險人醫師之意見僅
      屬具爭議性或見人見智，基於社會保險之特性，尚不能謂
      保險人審核錯誤。
（三）本件原告主張伊於97年1 月23日開給保險對象莊福財藥品
      「Prosteride」前，已於97年1 月1 日開給藥品「Doxazo
      sin 」6 天，有效果但不顯著，才改用其他類藥，符合全
      民健康保險藥品給付規定，此部分醫事服務費用應予核給
      云云，惟查：
  １、按保險醫事服務機構申報之醫療服務案件，保險人得採抽
      樣方式進行專業審查；而專業審查由審查委員及審查醫師
      、藥師等醫事人員依相關法令規定辦理，並基於醫學原理
      、病情需要、治療緩急、醫療能力及服務行為進行之；且
      專業審查，審查醫師、藥師等醫事人員審查醫療服務案件
      ，如有醫療適當性或品質等疑義，得會同相關專長之其他
      醫師、藥師等醫事人員審查，或提審查會議審查；保險醫
      事服務機構對醫療服務案件審查結果有異議時，得於保險
      人通知到達日起60日內，列舉理由申復，保險人應於受理
      申復文件之日起60日內核定，又此申復案件不得交由原審
      查醫師、藥師等醫事人員複審，必要時得會同原審查醫師
      、藥師等醫事人員說明，分別經醫療服務審查辦法第16條
      第1 項、第18條、第31條第1 項及第3 項所明定。而上開
      規定復經兩造於系爭健保合約第1 、5 、10條約定於辦理
      全民健康保險醫療業務、醫療費用之申報及付款時遵守，
      是被告在辦理保險醫事服務機構申報之醫療服務案件時，
      其所為有關醫學原理、病情需要、治療緩急、醫療能力及
      服務行為等之認定，涉及專業性、經驗性之判斷，法院原
      則上應承認行政機關就此等事項之決定有判斷餘地，而在
      判斷餘地範圍內，法院應尊重行政機關之專業認定。
  ２、按全民健康保險藥品給付規定第5 章「激素及影響內分泌
      機轉藥物」明揭：「5. 2.2﹒Finasteride （如Proscart
      ab）；dutasteride （如Avodart Soft Capsules ）（86
      /1/1、87/4/1、93/10/1 ）：（a ）限良性前列腺肥大且
      有阻塞症狀，經直腸超音波前列腺掃描（TRUS of prosta
      te）測量前列腺大於20公克或最大尿流速（Qmax）小於l5
      ml/sec之病人，前列腺特異抗原（PSA ）高於正常值之病
      人，需經病理診斷無前列腺癌方可使用。（b ）服藥後第
      一年，每半年需作直腸超音波前列腺掃描或尿流速儀（ur
      ofIow- metry）檢查，須證明前列腺有縮小或尿流速有增
      加，方得繼續使用。」（本院卷第98頁參照），經查，本
      件系爭保險對象莊福財97年1 月23日之診療紀錄單僅記載
      ：「主訴：UNIUE URGENCY AND FREGUENCY 〉50Y/O MORE
       L/W OF LEFT FOOT BIG TOE 02x0.2x0.2 PUS WAS TOLD
      I AND D WAS NEEDED PICTURES WAS TAKENTHAN 50%PT HA
      VE BPHCC:IMSONIA FOR SEVERAL DAYS/ANXIETY AND ANXI
      OUS OF MONEY AND EDUCATION PROBLEM，GET UP EASILY
      AND MORNING TIRED 」、「理學：CHEST WHEEZING ECHO
      BPH WAS TOLDPHYSCAL EXAMINATION ，HEART ：REGULAR
      BEAT，LUNG：BREATHING SOUND ；CLEAR ，IMP:IMSONIA
      」等語，雖經原告醫師診斷為：睡眠障礙、攝護腺（前列
      腺）（良性）增生，睡眠障礙，外因性氣喘併氣喘積重」
      ，惟依病歷記載及病況，無從得知莊福財前列腺肥大之病
      症有無阻塞症狀，亦未提出經直腸超音波前列腺掃描（TR
      US of prostate）測量前列腺大於20公克或最大尿流速（
      Qmax）小於l5ml/sec之病人，前列腺特異抗原（PSA ）高
      於正常值等之檢驗報告資料，不足以支持開立本項Prosca
      r tab 藥品，原告逕開立此藥品核與兩造同受拘束之全民
      健康保險藥品給付規定不符。
  ３、次查，系爭保險對象莊福財之醫療費用於初審時，除以「
      依病歷記載及病況，不足以支持開立本項藥品（代碼：20
      2A）」事由為據核定不予支付外，雖經認有「未經認定使
      用同藥理或同成分之常用藥品無效，即逕採用高價藥品（
      代碼323A）」之不予支付事由（高雄高等行政法院98年簡
      字第60號全民健康保險事件案卷第8 頁參照），惟被告於
      原告申復後，經將系爭醫療費用申報資料重新送請專業審
      查，認系爭莊福財之醫療費用仍「依病歷記載及病況，不
      足以支持開立本項藥品」、「不符藥品使用規範之細則」
      （代碼：202A、307A）之不予支付事由（原處分卷第15頁
      參照），核與上開第２項說明相符，從而，被告依該由醫
      藥專家組成之委員會所為專業審查之申復審查，以原告所
      提之系爭保險對象之病歷記載及病況，不足以支持開立本
      項藥品，開立本項藥品與全民健康保險藥品給付規定5.2.
      2 不符（不予支付理由代碼：202A、307A），核定不予給
      付（共計核減11,162點），洵屬有據。又本件「未經認定
      使用同藥理或同成分之常用藥品無效，即逕採用高價藥品
      （代碼323A）」之不予支付事由，既為被告專業審查之申
      復審查結論所不採，則原告稱伊於97年1 月23日開給「Pr
      osteride」藥品前已先開給低價藥品符合藥品給付規定云
      云，爭執本件無「未經認定使用同藥理或同成分之常用藥
      品無效，即逕採用高價藥品（代碼323A）」之不予支付事
      由，縱屬實情，亦不足執以為原告有利之認定。
  ４、再查，本件被告就原告申報醫療服務費用，已依前揭醫療
      服務審查辦法第2 條規定遴聘具有臨床或實際經驗之醫藥
      專家組成審查委員會，由審查醫師等醫事人員依有關醫學
      原理、病情需要、治療緩急、醫療能力及服務行為等為專
      業性、經驗性之判斷在案，審查者均為醫師等情，業據被
      告提出原核及申復審查醫師名單附本院卷（外置物袋）可
      稽，原告空言本件醫療費用之核扣由非醫師審查、審核醫
      師遴選制度公平與否不明云云，要難憑採。
  ５、又全民健康保險醫事服務機構醫療服務審查辦法第16條明
      定「（第1 項）保險醫事服務機構申報之醫療服務案件，
      保險人得採抽樣方式進行審查。抽樣以隨機抽樣為原則，
      其抽樣及回推方式詳如附表二，隨機抽樣採等比例回推，
      立意抽樣則不回推。（第2 項）保險人得就保險醫事服務
      機構申報醫療服務案件進行分析，於回饋分析資料後依分
      析結果，增減隨機抽樣比率或免除抽樣審查。」，抽樣及
      回推方式則於上開審查辦法附表二規定綦詳，並經原告於
      健保合約第1 、5 、10條約定信守。查本件原告於96年11
      月26日與被告簽訂健保合約（有效期間自96年11月14日起
      至98年11月13日止），其申報97年1 月1 日之費用為特約
      後第3 個月費用，依南區分局西醫基層診所經檔案分析免
      除專業抽樣審查原則，診所在健保特約未滿6 個月之診所
      不適用免予抽審類別（原處分卷第30頁參照），因此，該
      月份醫療費用須接受專業審查，以了解其醫療服務項目、
      數量、及品質適當性，並據以核付費用，進而，於審查後
      就原告申報病患莊福財Proscartab藥品部分，以原告所提
      之病歷記載及病況，不足以支持開立本項藥品，開立本項
      藥品與全民健康保險藥品給付規定5.2.2 不符（不予支付
      理由代碼：202A、307A）核定不予給付，依前揭規定核減
      藥費210 點（回推核減105 點，不回推核減105 點），共
      核減11,162點〔計算式：36,753-25,591=11,162，亦即即
      送核當月回推核減點數36,753（即97年1 月抽樣母體醫療
      費用合計點數788,600 －未參與回推醫療費用點數465 ）
      ×核減率4. 65%＋未參與回推核減點數105 ）－申復補付
      點數25,591＝11,162〕（被告南區分局門診醫療費用核定
      總表、門診申復及再議及爭審核定總表參照），核與全民
      健康保險法第52條、醫療服務審查辦法第15條規定及兩造
      間健保特約醫事機構合約第1 條第1 項、第10條第1 項約
      定，即無不合。原告就此主張被告就不核付之醫事服務費
      用回推核減，回推計算方式不合理云云，亦無可採。另原
      告就此雖提出該保險對象檢驗報告、腳趾照片（附高雄高
      等行政法院98年度簡字第00059 號案卷第11、13頁參照）
      ，稱其攝護腺尿不出之問題云云，惟腳趾照片無從證明保
      險對象之前列腺大小、尿流速及前列腺特異抗原（PSA ）
      值，而其所提之檢驗報告亦無前列腺大小、尿流速及前列
      腺特異抗原（PSA ）值之檢驗，此外，原告並未能舉證證
      明被告所委請之審查醫師之審核已達錯誤之程度，且查該
      等判斷亦無恣意濫用及其他違法情事，揆諸首揭說明，本
      院自應予以尊重，原告就此所稱各語云云，核無足取。
  ６、至於原告另提出臺灣臺南地方法院95年度易字第486 號刑
      事判決、臺灣臺南地方法院檢察署刑事傳票，核與本件系
      爭醫療費用給付無涉；另瑞生醫院院長質疑健保局球員兼
      裁判健保局：是專業判斷、健保審查醫事人員聘任，要有
      資格認證及劣質健保審查制度，阻礙醫療品質提升、畸形
      的健保審查制度，則為謝卿宏、麻衣子等主觀意見之陳述
      ，泌尿系統疾病的治療劑說明（附高雄高等行政法院98年
      簡字第60號全民健康保險事件案卷第14、15頁）、道福寧
      藥品說明（附本院卷第143 頁參照）則係用藥或藥品說明
      ，均不足執以為對原告有利之認定。而原告就被告專業審
      查而核減該醫療費用之病患莊福財，未能另舉其他證據，
      證明被告核減其申報之前開醫療費用不當，或其對病患提
      供之醫療服務，已符合前揭醫療服務審查辦法所規範之項
      目、品質及適當性，因而，被告就原告申報之系爭醫療費
      用核減經專業審查認應不予給付之部分，核無違誤。
（四）綜上所述，被告就原告申報97年1 月醫療費用中關於保險
      對象莊福財部分，以依病歷記載及病況，不足以支持開立
      本項藥品（不予支付理由代碼：202A）及與「全民健康保
      險藥品給付規定5.2.2 」不符（不予支付理由代碼：307A
      ）為由，核定不予給付，乃依抽樣及回推母體計算結果核
      減11,162 點 ，洵屬有據，原告訴請被告給付此部分之醫
      療費用及法定遲延利息，核與兩造間健保特約醫事機構合
      約約定、醫療服務審查辦法第15條等規定不符。又被告就
      系爭保險醫療費用之核定，合於兩造間健保合約約定及全
      民健康保險法暨施行細則、全民健康保險醫事服務機構特
      約及管理辦法、全民健康保險醫療辦法、全民健康保險醫
      事服務機構醫療服務審查辦法及其他相關法令辦理，並無
      不法侵害原告權利之事，其請求被告給付其精神慰撫金15
      萬元，亦嫌乏據。是原告起訴請求判決如其聲明所示，為
      無理由，應予駁回。
七、本件事證已臻明確，兩造其餘攻擊防禦方法均與本件判決結
    果不生影響，故不逐一論述，併此明。
八、據上論結，本件原告之訴為無理由，爰依行政訴訟法第98條
    第1 項前段之規定，判決如主文。
中    華    民    國    99    年     3    月   26     日
              臺北高等行政法院第五庭
                                    法  官  周玫芳
上為正本係照原本作成。
本件以訴訟事件所涉及之法律見解具有原則性者為限，始得於本
判決送達後20日內向本院提出上訴狀並表明上訴理由，如已於本
判決宣示後送達前提起上訴者，應於判決送達後20日內補具上訴
理由（均按他造人數附繕本），且經最高行政法院許可後方得上
訴。
中    華    民    國    99    年     3    月   26     日
                                    書記官  何閣梅


司法院資訊處製作；財團法人民間司法改革基金會備份。
